【裁判字號】    97,交簡上,214
【裁判日期】    980527
【裁判案由】    過失傷害
【裁判全文】
臺灣高雄地方法院刑事判決          97年度交簡上字第214號
上  訴  人  臺灣高雄地方法院檢察署檢察官
上  訴  人
即  被  告  乙○○
上列上訴人因被告過失傷害案件，不服本院交通法庭民國97年7
月18日97年度審交簡字第1108號判決（聲請簡易判決處刑案號：
臺灣高雄地方法院檢察署97年度偵字第9871號）提起上訴，本院
管轄之第二審合議庭判決如下：
    主  文
原判決撤銷。
乙○○犯過失傷害致人重傷罪，處有期徒刑月，如易科罰金，
以新臺幣壹仟元折算壹日。緩刑年。
    事  實
一、乙○○考領有普通重型機車駕駛執照，於民國96年10月30日
    17時40分許，騎乘車號PDF-807 號普通重型機車，沿高雄縣
    鳥松鄉○○街由西向東行駛至該路與大智路交岔路口，欲右
    轉進入大智路口之際，同向右側適有丙○○騎乘車號XIU-01
    0 號普通重型機車直行抵達上開交岔路口，乙○○本應注意
    轉彎車應讓直行車先前，且依當時天候晴、路面舖設柏油、
    無缺陷及障礙物、光線與視距良好之情形下，並無不能注意
    之情況，竟疏未注意及此，即貿然搶先右轉，致丙○○避煞
    不及，機車車頭撞上乙○○機車右側車尾，因而人車倒地，
    受有左股骨頸骨折、左脛骨高臺粉碎性關節內骨折之傷害，
    經緊急送往財團法人私立高雄醫學大學附設中和紀念醫院（
    下稱高醫附設中和紀念醫院）進行左側半髖置換手術、左脛
    骨折開刀復位、內固定及植骨手術治療後，仍無法回復，致
    左膝關節活動度僅有30度，左下肢功能顯著障礙，持助行器
    行走不及10公尺，而嚴重減損左下肢之機能。乙○○則於肇
    事後留在事故現場，於有偵查犯罪權限之機關或公務員僅知
    悉犯罪事實，尚不知犯罪人為何人前，即主動向據報到場處
    理之員警王鴻祥坦承肇事，並願接受裁判，而悉上情。
二、案經丙○○訴由臺灣高雄地方法院檢察署檢察官偵查後聲請
    以簡易判決處刑。
    理  由
一、證據能力之認定：
（一）按被告以外之人於審判外之言詞或書面陳述，除法律有規
      定者外，不得作為證據，刑事訴訟法第159 條第1 項固定
      然有明文。惟按「法院或檢察官得囑託醫院、學校或其他
      相當之機關、團體為鑑定，或審查他人之鑑定」、「鑑定
      之經過及其結果，應命鑑定人以言詞或書面報告。」刑事
      訴訟法第206 條第1 項、208 條第1 項前段定有明文。卷
      附法務部法醫研究所（98）醫鑑字第0981100106號鑑定報
      告書（簡上卷第70頁），係檢察官於另案受理告訴人死亡
      之相驗案件中，依上揭刑事訴訟法第208 條之規定囑託專
      業機關所為鑑定，並由上開機關依刑事訴訟法第206 條第
      1 項之規定出具書面鑑定報告，自有證據能力。
（二）又按被告以外之人於審判外之陳述，雖不符同法第159 條
      之1 至之4 之規定，而經當事人於審判程序同意作為證據
      ，法院審酌該言詞陳述或書面陳述作成時之情況，認為適
      當者，亦得為證據，同法第159 條之5 第1 項亦定有明文
      。本案所引用之其餘證據（詳如後述），其中屬傳聞證據
      部分，因被告及檢察官同意可作為證據使用，本院復審酌
      該證據作成之情況，並無不當，認以之作為證據，應屬適
      當。則依刑事訴訟法第159 條之5 第1 項之規定，均有證
      據能力。
二、經查：
（一）上揭事實，業據被告乙○○於本院審理時坦承不諱，核與
      告訴代理人李淑欣律師、劉永豐於偵查及審理中指述情節
      大致相符，並有道路交通事故現場圖、道路交通事故調查
      報告表(一)(二)、交通事故現場勘驗圖、高雄縣政府警察局處
      理交通事故紀錄表、道路交通事故談話紀錄表、車禍處理
      小組酒精測試報告各1 份、事故現場照片6 幀在卷足憑（
      他卷第5 至8 、19至25頁）。又告訴人確因上開交通事故
      而受有左股骨頸骨折、左脛骨高臺粉碎性關節內骨折之傷
      害，經送高醫附設中和紀念醫院進行左側半臗置換手術、
      左脛骨折開刀復位、內固定及植骨手術治療，術後評估有
      創傷後關節炎造成關節障礙之可能，且自97年4 月9 日起
      在上開醫院復健科接受復健治療後，左膝關節活動度僅有
      30度，左下肢功能顯著障礙，於97年9 月24日門診時，持
      助行器行走尚不及10公尺，經醫師診斷評估已達輕度肢障
      之程度，並經政府准許核發中民國身心障礙手冊，有高醫
      附設中和計紀念醫院97年1 月16日診斷證明書、97年10月
      24日高醫附行字第0970003582號函、中華民國身心障礙手
      冊各1 份在卷可憑（他卷第6 頁，簡上卷第11、42頁），
      均與告訴代理人即告訴人胞弟劉永豐於本院審理時陳稱：
      告訴人在經治療更換人工關節後，經過一年多尚無法復原
      等情相符（簡上卷第55頁），顯見告訴人在上開車禍事故
      後，其左下肢之機能已嚴重減損，自屬重傷無疑。
（二）次按「轉彎車應讓直行車先行」，道路交通安全規則第10
      2 條第1 項第7 款定有明文，此為一般車輛駕駛人所應注
      意並確實遵守之事項，被告領有普通重型機車駕駛執照，
      業據其於審理中供明在卷（簡上卷第54頁），並有道路交
      通事故調查紀錄表(二)可憑，對此當知所遵守。而依當時天
      候晴、路面舖設柏油、無缺陷及障礙物、光線與視距良好
      之情形下，並無不能注意之情況，竟疏未注意及此，未禮
      讓告訴人上開機車先行，即貿然搶先右轉，已違上開行車
      規定。復佐以本件肇事責任經臺灣省車輛行車事故鑑定委
      員會鑑定結果，亦認為：「乙○○駕駛重機車右轉未讓右
      側直行車先行為肇事原因。二、丙○○駕駛重機車無肇事
      因素。」，亦有該委員會97年1 月23日高屏澎區960966案
      鑑定意見書1 份在卷可憑（他卷第7 頁），則被告之駕駛
      行為應有過失，且與告訴人所受上開重傷害有相當因果關
      係，亦堪認定。
（三）另告訴人於96年10月30日發生本案車禍後，雖於97年12月
      23日16時59分許，因突發呼吸困難之症狀，緊急送醫後不
      治死亡，惟經臺灣高雄地方法院檢察署檢察官函請法務部
      法醫研究所鑑定告訴人死亡之原因，其鑑定結果認：告訴
      人係因嚴重心血管疾病及小腸出血性梗塞與壞死，導致心
      因性休克及敗血性休克而死亡，死亡方式屬「自然死」等
      語，並已明確研判告訴人於96年10月30日發生之車禍所造
      成之脛骨高臺粉碎性骨折及左股骨頸骨折與告訴人之直接
      致死因素無關，業據本院調取臺灣高雄地方法院檢察署97
      年度相字第2248號相驗卷宗核閱無訛，有前開卷宗所附相
      驗筆錄、相驗屍體證明書、法務部法醫研究所解剖報告書
      、（98）醫鑑字第0981100106號鑑定報告書各1 份可稽。
      是告訴人之死亡，與本案車禍尚無因果關係，被告自無庸
      就告訴人之死亡承擔刑事責任，併此敘明。
（四）綜上，被告自白核與事實相符，洵堪採為論罪科刑之依據
      ，本案事證明確，被告過失傷害致人重傷之犯行，堪以認
      定，應予依法論科。
三、核被告所為，係犯刑法第284 條第1 項後段之過失傷害致人
    重傷罪。公訴意旨認被告係犯同條第1 項前段之過失傷害罪
    ，尚有未恰，惟其基本社會事實同一，本院自應變更起訴法
    條，並予審理。又被告於肇事後留在事故現場，於有偵查犯
    罪權限之機關或公務員僅知悉犯罪事實，尚不知犯罪人為何
    人前，即主動向據報到場處理之員警王鴻祥坦承肇事，並願
    接受裁判，有道路交通事故肇事人自首情形紀錄表1 份在卷
    可參（他卷第26頁），符合自首之要件，爰依刑法第62條前
    段之規定減輕其刑。原審認被告罪證明確，予以論罪科刑，
    固非無見，惟被告所犯係刑法第284 條第1 項後段之過失傷
    害致人重傷罪，原審認被告係犯同條項前段之過失傷害罪，
    容有誤會。檢察官循告訴人所請，上訴主張原審量刑過輕及
    被告以量刑過重為由提起上訴，雖均無理由，惟原審既有前
    開可議之處，自應由本院撤銷改判。爰審酌被告騎乘機車疏
    未注意遵守交通規則而肇事，致告訴人受有前述之嚴重減損
    左下肢機能之重傷害，帶給告訴人及其家屬莫大之精神痛苦
    及生活負擔，行為實有可議，且於偵查及原審審理中均否認
    犯行，未迅速與告訴人和解，遲至告訴人於本院審理期間死
    亡後，始與負責告訴人生前照護及支出殯葬費用之告訴人繼
    承人劉永豐以新臺幣（下同）20萬元和解，業據本院調取本
    院民事庭97年度訴字第1936號損害賠償卷宗核閱屬實，並有
    和解筆錄、繼承系統表、戶籍謄本、本院98年3 月23日雄院
    高98繼司雄字第586 號函各1 紙、免用統一發票收據2 紙在
    卷可憑（97年度訴字第1936號影卷第62至79、89頁；簡上卷
    第76、92頁），惟念其終能坦承犯行，尚知悔悟，劉永豐亦
    陳明願原諒被告等語（簡上卷第84頁），暨其所生損害等一
    切情狀，量處如主文所示之刑，並參酌其學歷、工作、家庭
    經濟及犯罪情節等情，諭知如主文所示易科罰金之折算標準
    ，以資懲儆。
四、末查被告未曾因故意犯罪受有期徒刑以上刑之宣告，有卷附
    臺灣高等法院被告前案紀錄表1 份可憑，茲念其因一時疏忽
    而觸法，犯後已坦認犯行，且於和解當庭一次給付20萬元完
    畢，有上開和解筆錄為憑，劉永豐亦已原諒其犯行，諒被告
    經此偵、審程序，當知所警惕，信無再犯之虞，本院因認上
    開宣告之刑，以暫不執行為適當，爰併予宣告緩刑3 年，以
    啟自新。
據上論斷，應依刑事訴訟法第455 條之1 第1 項、第3 項、第36
4 條、第369 條第1 項前段、第299 條第1 項前段、第300 條，
刑法第284 條第1 項後段、第62條前段、第41條第1 項前段、第
74條第1 項第1 款，刑法施行法第1 條之1 ，判決如主文。
本案經檢察官甲○○到庭執行職務。
中    華    民    國    98    年    5     月    27    日
                      交通法庭  審判長  法  官  唐照明
                                        法  官  楊國煜
                                        法  官  黃苙荌
以上正本證明與原本無異。
不得上訴。
中    華    民    國    98    年    6     月     1    日
                                        書記官  廖佳玲
附錄本案論罪科刑法條：
中華民國刑法第284條第1項
因過失傷害人者，處6 月以下有期徒刑、拘役或5 百元以下罰金
，致重傷者，處1 年以下有期徒刑、拘役或5 百元以下罰金。


司法院資訊處製作；財團法人民間司法改革基金會備份。
